【裁判字號】    97,台非,110
【裁判日期】    970306
【裁判案由】    公共危險
【裁判全文】
最高法院刑事判決              九十七年度台非字第一一０號
上  訴  人  最高法院檢察署檢察總長
被      告  甲○○
上列上訴人因被告公共危險案件，對於臺灣臺北地方法院中華民
國九十五年十二月二十九日第一審確定刑事簡易判決（九十五年
度北交簡字第三七四七號，聲請簡易判決處刑案號：臺灣臺北地
方法院檢察署九十五年度偵字第二三五二八號），認為違法，提
起非常上訴，本院判決如下：
    主  文
原判決撤銷。
本件公訴不受理。
    理  由
非常上訴理由稱：「按判決適用法則不當者，為違背法令，刑事
訴訟法第三百七十八條定有明文。又對於被告無審判權者，應諭
知不受理之判決，同法第三百零三條第六款亦定有明文。而現役
軍人犯陸海空軍刑法或其他特別法所列之罪者，應由軍法機關依
軍事審判法追訴審判，軍事審判法第一條第一款前段亦有明文規
定。查被告甲○○係國防部後備司令部新竹後備指揮部少校軍官
，此有國防部軍法司九十七年一月三日國法檢察字第０九七００
０００三０號函可證，而被告於九十五年十月九日服用酒類危險
駕駛之行為時，仍為現役軍人，且所犯為陸海空軍刑法第五十四
條第一項之危險駕駛罪，係刑法第一百八十五條之三之特別法，
依前開說明，應由軍法機關依軍事審判法追訴審判，普通法院對
之並無審判權。乃原審未查，未依法諭知不受理之判決，竟為實
體有罪判決，原判決顯有適用法則不當之違誤。案經確定，爰依
刑事訴訟法第四百四十一條、第四百四十三條提起非常上訴，以
資糾正。」等語。
本院按判決不適用法則或適用不當者，為違背法令；對於被告無
審判權者，應諭知不受理之判決，刑事訴訟法第三百七十八條、
第三百零三條第六款分別定有明文。又依軍事審判法第一條第一
項前段規定：「現役軍人犯陸海空軍刑法或其特別法之罪，依本
法之規定追訴審判之」。本件原判決認定被告甲○○於民國九十
五年十月九日晚間十一時三十分許，飲酒後之呼氣酒精濃度達每
公升０．七八毫克，已不能安全駕駛車輛，仍貿然騎ＣＧＸ─七
三一號重型機車，行經臺北市○○區○○路與復興南路口，不慎
撞及何英州駕駛之小客車等情，因予論處被告刑法第一百八十五
條之三服用酒類，不能安全駕駛動力交通工具而駕駛罪刑。惟查
陸海空軍刑法第五十四條第一項對於服用酒類，不能安全駕駛動
力交通工具而駕駛者，亦有處罰之明文。被告所犯屬陸海空軍刑
法之罪，而其係國防部後備司令部新竹後備指揮部少校軍官，於
九十五年十月九日犯該罪時，仍為現役軍人，有國防部軍法司九
十七年一月三日國法檢察字第０九七０００００三０號函在臺灣
臺北地方法院檢察署九十七年度執聲非字第四號執行卷內可稽，
依上開軍事審判法規定，應由軍法機關依軍事審判法追訴審判，
普通法院對其並無審判權。原審法院不察，逕予受理並為論罪科
刑之判決，自屬判決違背法令。案經確定，且不利於被告，非常
上訴意旨執以指摘，洵有理由。應由本院將原判決撤銷，自行諭
知公訴不受理之判決，以資救濟。
據上論結，應依刑事訴訟法第四百四十七條第一項第一款、第三
百零三條第六款，判決如主文。
中    華    民    國  九十七  年    三    月    六    日
                      最高法院刑事第十二庭
                          審判長法官  花  滿  堂
                                法官  黃  正  興
                                法官  陳  東  誥
                                法官  林  錦  芳
                                法官  王  居  財
      本件正本證明與原本無異
                                      書  記  官
中    華    民    國  九十七  年    三    月    七    日
                                                 H


司法院資訊處製作；財團法人民間司法改革基金會備份。
